【裁判字號】    95,交聲,148
【裁判日期】    951025
【裁判案由】    聲明異議
【裁判全文】
臺灣屏東地方法院交通事件裁定
95年度交聲字第148號
移送機關  交通部公路總局高雄區監理所屏東監理站
異議人即  甲○○
受處分人
上列受處分人因違反道路交通管理處罰條例案件, 對於交通部公
路總局高雄區監理所屏東監理站民國95年8 月9 日屏監違字第裁
82-B00000000號裁決聲明異議, 本院裁定如下：
    主  文
原處分撤銷。
甲○○不罰。
    理  由
一、原處分意旨略以：駕駛人甲○○在其所有之車號XT-8155 號
    汽車車身裝置擾流板, 而變更車身更, 然未申請臨時檢驗即
    於民國95年7 月3 日1 時45分駕駛該車行經高雄市○○○路
    時為警攔檢舉發, 其情節依道路交通管理處罰條例第18條第
    1 項規定, 應處罰鍰新臺幣3,600 元。
二、異議意旨則以: 異議人甲○○固不否認於前開車身加裝擾流
    板並行駛於道路, 惟主張: 依「道路交通安全規則部分修正
    草案」及裁罰基準表之規定, 空力套件（含擾流板）之加裝
    、變更, 不必到公路監理機關辦理變更登記, 因此亦毋須提
    出合格證明供警查驗。且依「內政部警政署執行取締汽車設
    備變更或損壞注意事項」, 車身擾流板須以凸出車身兩側及
    前、後方致影響行車安全者, 方應取締, 其車身裝置之擾流
    板並未達上開取締標準, 何以遭受取締？又其汽車1 年內需
    驗車2 次, 每次檢驗均屬合格, 無人告知其不得裝置擾流板
    , 故請求撤銷原處分。
三、按交通法庭認為聲明異議有理由者, 應以裁定將原處分經聲
    明異議部分撤銷, 並自為裁定, 道路交通案件處理辦法第20
    條定有明文。
四、經查:
    (一)汽車車身、引擎、底盤、電系等重要設備變更或調換, 或
      因交通事故遭受重大損壞修復後, 不申請公路主管機關施
      行臨時檢驗而行駛者, 應處汽車所有人新臺幣2400元以上
      9600元以下罰鍰, 並責令其檢驗, 道路交通管理處罰條例
      第18條第1 項固定有明文規定。惟道路交通安全規則第23
      條附件15第4 項則又規定: 屬於「車身空力套件」之「擾
      流板」, 其變更得不經公路監理機關辦理變更登記, 僅其
      變更後應符合: 不得突出車身兩側及前、後方, 致影響
      行車安全。不得有銳利邊角。不得阻礙駕駛人之視線
      等檢驗標準, 並自96年1 月1 日起始列為檢驗項目。而自
      95年7 月1 日起實施之「內政部警政署執行取締汽車設備
      變更或損壞應注意事項」, 亦「以擾流板凸出車身兩側及
      前、後方, 致影響行車安全者為取締標準」。因此, 依現
      行法令規定, 在符合上揭標準之情形下, 汽車並非不可裝
      置擾流板, 故本件異議人於汽車車身裝置擾流板, 並行駛
      於道路之行為並非當然違法, 合先敘明。
    (二)又道路交通管理處罰條例第18條第1 項之所以處罰「汽車
      所有人將車身設備變更後, 行駛道路之行為」, 乃以汽車
      所有人「不申請公路主管機關施行臨時檢驗」為前提。惟
      交通部公路總局高雄區監理所屏東監理站（以下簡稱屏東
      監理站）於96年1 月1 日前, 仍爰引道路交通安全規則第
      39條之1 之現行汽車定期檢驗項目及標準相關法令辦理,
      並不受理汽車所有人申請車輛裝設擾流板之變更檢驗, 此
      有屏東監理站95年9 月7 日高監屏字第0950036291號函在
      卷可查, 故本件異議人實無從於96年1 月1 日前申請公路
      主管機關就其裝置之擾流板施行臨時檢驗。公路監理機關
      在96年1 月1 日前既不受理汽車所有人就其車身安裝之擾
      流板施行臨時檢驗, 自不能於此之前, 以汽車所有人「不
      申請檢驗」為由予以處罰。
    (三)末查, 本件舉發員警於取締異議人時, 並未測量該擾流板
      之長度及寬度, 復未載明該車之擾流板有何「凸出車身兩
      側及前、後方, 致影響行車安全」情事（此有高雄市政府
      警察局鹽埕分局95年10月17日高市警鹽分一字第09500156
      60號函在卷可查）, 僅因異議人裝置擾流板即遽行舉發,
      其舉發行為已與「內政部警政署執行取締汽車設備變更或
      損壞應注意事項」之規定有違。屏東監理站接獲警方舉發
      後, 復未查明異議人安裝之擾流板是否符合前開法令規定
      , 亦未審酌異議人是否有向公路監理機關申請臨時檢驗之
      可能, 即予處罰, 其裁決自非適法。本院因認異議人之聲
      明異議為有理由, 爰撤銷原處分, 並諭知異議人甲○○不
      罰。
五、據上論斷, 應依道路交通案件處理辦法第20條, 裁定如主文
    。
中    華    民    國    95    年    10    月    25    日
                  交通法庭      法  官  王以齊
以上正本證明與原本無異。
如不服本裁定應於裁定送達後五日內向本院提出抗告書狀敘述抗
告之理由抗告於臺灣高等法院高雄分院。
中    華    民    國    95    年    10    月    25    日
                                書記官  盧姝伶


司法院資訊處製作；財團法人民間司法改革基金會備份。
